【裁判字號】    89,上訴,942
【裁判日期】    890111
【裁判案由】    毒品危害防制條例等
【裁判全文】
臺灣高等法院刑事判決                八十九年度上訴字第九四二號
    上  訴  人  臺灣桃園地方法院檢察署檢察官
    被      告  乙○○
    選任辯護人  林清漢
    被      告  庚○○
    指定辯護人  本院甲○辯護人
右上訴人因被告等違反毒品危害防制條例等案件，不服臺灣桃園地方法院八十八年度
重訴字第三四號，中華民國八十九年一月十一日第一審判決（起訴案號：臺灣桃園地
方法院檢察署八十八年度偵字第八三七七、一００七八號），提起上訴，本院判決如
左：
    主      文
原判決關於乙○○部份撤銷。
乙○○共同運輸第一級毒品，處無期徒刑，褫奪公權終身。第一級毒品海洛因（毛重
貳萬壹仟壹佰肆拾貳公克，淨重貳萬零壹佰柒拾壹公克，驗餘淨重貳萬零壹佰拾捌
點玖玖公克）、機械模具組均沒收銷燬之。
其餘上訴駁回。
    事      實
一、乙○○於民國八十八年五月二十九日晚間八時許，明知鄧鎮國（檢察官另案通緝
    中）由泰國進口之三具外圍長四十四公分、寬三十九．九公分，高約五十四．六
    公分、總重約一千七百五十公斤之三層鋼鐵模具內（其中每一鋼鐵模具之第一層
    凹槽內寬二八．四公分、長三三．五公分、深八．八公分）內藏有第一級毒品海
    洛因，竟與綽號「啤酒」之不詳姓名成年男子（即「李先生」，以下均同）及鄧
    鎮國基於共同運輸第一級毒品之犯意聯絡，先由「啤酒」於八十八年五月三十日
    交付0000000000號行動電話一只，供乙○○聯絡使用，約定由乙○○
    於與運送車輛會合後，引導該車輛及人員前往高雄縣仁武鄉後港巷八十八號惠大
    鐵工廠卸貨，並應允以新臺幣（下同）一萬五千元為報酬，嗣於八十八年五月三
    十一日晚間，內政部警政署航空警察局人員循線查得為鄧鎮國委由創品股份有限
    公司負責人己○○辦理進口事宜之庚○○後，遂由員警指示庚○○續與鄧鎮國保
    持聯繫，再由庚○○聯絡不知情之秦曾潮繼於八十八年六月一日上午九時三十分
    許，由桃園縣蘆竹鄉○○○街三十六號將置有毒品海洛因之鋼鐵模具三組裝車運
    往高雄，庚○○並表示途中會有一位「李先生」主動聯絡並告知貨物送往何處，
    嗣於秦曾潮駕駛車輛沿中山高速公路南下途中，由「啤酒」及乙○○以0000
    000000號行動電話聯絡詢問所在位置，最後始告知秦曾潮於同日下午十五
    時三十分許，將該批模具載至中山高速公路高雄縣大社交流道後，並開啟故障燈
    資為識別，乙○○隨即駕駛向所任職盈賓工程公司借得之ＹＷ－九五八號小貨車
    趨前詢問並查看，經確定無誤後，嗣於指示秦曾潮尾隨其所駕駛小貨車前往上開
    鐵工廠時，即為跟監之員警當場查獲，並扣得專供運輸第一級毒品所用之鋼鐵模
    具三組，暨其內所藏置之第一級毒品海洛因（毛重貳萬壹仟壹佰肆拾貳公克，淨
    重貳萬零壹佰柒拾壹公克，驗餘淨重貳萬零壹佰參拾捌點玖玖公克；起訴書誤載
    淨重為貳萬壹仟零捌拾公克）。
二、案經內政部警政署航空警察局移送臺灣桃園地方法院檢察署檢察官偵查起訴。
    理      由
壹、被告乙○○部分：
一、訊之被告乙○○，固坦承於右揭時地與秦曾潮會合，嗣並查看秦曾潮駕駛車輛上
    所置物品為警查獲之事實，然矢口否認有何運輸第一級毒品之意圖，且辯稱渠並
    不知該鋼鐵模具內置有海洛因，且渠係受綽號「啤酒」者之託，始前往右揭處所
    云云。惟查：
    (一)本件內政部警政署航空警察局（以下簡稱丙○○）員警於八十八年六月一日下
      午十五時三十分許，在中山高速公路高雄縣大社交流道附近所查扣之鋼鐵模具
      三組，其內所置放之物品，經鑑定結果確為第一級毒品海洛因（毛重貳萬壹仟
      壹佰肆拾貳公克，淨重貳萬零壹佰柒拾壹公克，驗餘淨重貳萬零壹佰參拾捌點
      玖玖公克），有卷附內政部警政署刑事警察局八十八年六月二十八日刑鑑字第
      五九四六一號鑑驗通知書、照片暨該海洛因、鋼鐵模具三組扣案可稽。
    (二)右揭內置海洛因之鋼鐵模具，查係由鄧鎮國以自泰國進口為由，要求共同被告
      庚○○代覓公司辦理進口，再由庚○○委由己○○以其所經營創品股份有限公
      司名義辦理報關，於八十八年五月二十七日該批鋼鐵模具運抵臺灣桃園中正機
      場，經報關提領後，於同年月三十一日送往位於桃園縣蘆竹鄉○○○街三十六
      號三樓之創品股份有限公司，嗣因丙○○員警循線前往告知該公司負責人己○○該批模具恐有問題，經己○○聯繫被告庚○○於該日晚間前往臺北市○○路
      與員警見面，而庚○○於與員警見面之前，先前往臺北市士林區金雞廣場前，
      向不詳姓名者委由己○○辦理進口所需支付稅金及費用計二十萬元，同時由該
      不詳姓名者交付行動電話號碼予庚○○，並指示庚○○聯絡貨車運送鋼鐵模具
      ，嗣於當日晚間，庚○○與員警見面後，經員警指示後，庚○○始聯絡秦曾潮
      於翌日上午將該批鋼鐵模具裝並南下，嗣於途中，由自稱李姓男子及李姓男
      子之弟者與秦曾潮聯絡，並指示將該批貨物送往右揭交流道處所，員警則自桃
      園起即全程跟監南下等情，業分別據共同被告庚○○迭於偵查、原審及本院調
      查審理時供述明確，及證人辛○○於原審及本院調查時到庭證述甚詳，暨證人
      秦曾潮於警訊、偵查中就其駕駛車輛南下過程中他人與之聯絡並指示停車地點
      乙節詳為證述（偵八三七七卷第十四頁、一０五頁至一０六頁反面），自足證
      依鄧鎮國之計劃，右揭內置有海洛因之鋼鐵模具三組於進口後，將由桃園縣運
      輸前往高雄縣交貨無訛。
    (三)右揭鋼鐵模具係於八十八年五月三十一日由丙○○員警隨同報關行人員前往創
      品股份有限公司，而被告乙○○早於八十八年五月二十九日，即應允接送該批
      貨物，業據被告乙○○於警訊中供稱「『啤酒』於五月二十九日晚上二十時許
      ，約我在我住處（高雄市○○○路三六七號）樓下，要我於昨（一）日幫忙載
      貨，並要給我運費新臺幣一萬五千元，且於五月三十日交給我一支行動電話以
      利聯絡，又於昨（一）日早上九時許打電話找我，並將欲從北部載貨物南下之
      司機，綽號『阿文』的行動電話抄給我，電話號碼0000000000，要我當天與阿
      文聯繫後，將該三個模具從阿文的貨車上移到我的貨車，並依照『啤酒』之指
      定處所擺放（五月三十日『啤酒』曾載我去他指定之處所，惠大鐵工廠查看）
      人即可離開。」、「『啤酒』於昨（一）日將阿文的行動電話給我後，並說阿
      文今天會把模具載到南部，我即打0000000000之電話給阿文，並取得交貨之地
      點及方式。」、「這段期間內，『啤酒』曾多數打電話給我，並詢問我在何處
      及模具有無到達指定處所。」（偵八三七七卷第九頁至十頁），嗣於法院受理
      檢察官聲請羈押訊問時，亦供稱「一位綽號『啤酒』的男子，他是我在舞廳認
      識的朋友，我有留我的電話給他，他沒有留他的電話及地址給我，於八十八年
      五月二十九日晚上，他打電話給我，叫我到樓下，說他最近很忙，叫我幫他接
      貨，於次日晚上，他又來找我，拿一支行動電話給我，並帶我到高雄縣仁武鄉
      後港巷八十八號（惠大鐵工廠），說等貨拿到時，把貨卸在那裡，並說要給我
      一萬五千元，但我沒有拿到一萬五千元。『啤酒』又把司機行動電話00000000
      00電話給我，我就與司機『阿文』聯絡，約於八十八年六月一日下午三時三十
      分，在楠梓交流道取貨。」（聲羈卷第五頁反面、六頁），嗣於檢察官訊問時
      ，亦供承確與運貨之司機保持聯絡並詢問所在位置（偵八三七七卷第八四頁反
      面至八五頁反面），再於原審時供稱：「（你打電話給他時自稱什麼）第一通
      我稱我是『李先生』弟弟，『啤酒』比我大，『啤酒』即是『李先生』。」（
      原審卷第九一頁）。經查，依被告乙○○所為供述，其並不知綽號「啤酒」者
      之電話及地址，足認其與該名綽號「啤酒」者並無何交情，其竟應允該人為之
      接貨，核與一般人之智識至屬相悖；再查，被告乙○○本有0000000000號行動
      電話，於八十八年五月二十七日至六月三日期間仍開機使用，業為被告乙○○
      於偵查中供述明確（偵八三七七卷第一六九頁），苟其僅單純幫忙綽號「啤酒
      」者取貨，且其本身亦有行動電話（此為乙○○所承認），亦無由「啤酒」另
      行交付行動電話供彼使用之必要；再查，據證人秦曾潮於檢察官訊問時證稱：
      「乙○○有打電話給我問：『你是阿文』，我說『是』，並問我現在到何處，
      我就說在那裡，他並說會打電話聯絡，到了他第三通電話打來，才叫我到楠梓
      。」、「我車到楠梓交流道，乙○○把車迴轉到我車邊，問我是阿文嗎？我說
      是，叫我跟他車走，我就等一下，你看看貨對不對，他就下車去看貨，然後說
      對，然後他開車，我們跟著到處跑。」（偵八三七七卷第一０六頁正反面），
      被告既受綽號「啤酒」者之託而與運貨之司機聯絡，即應明確指示會面地點，
      方屬符於事理，其竟遲至第三次聯絡時，始指示秦曾潮將車輛駛往高雄縣楠梓
      大社交流道，益足證被告乙○○係恐被查獲，始未直接告知秦曾潮交貨處所。
    (四)被告乙○○早於員警知悉鋼鐵模具內置有海洛因之前，於八十八年五月二十九
      日起，即與綽號「啤酒」者共同參與運輸該批物品之計劃，進而於八十八年六
      月一日於毒品運輸途中，與「啤酒」之不詳姓名者共同與秦曾潮聯絡，並由被
      告乙○○指示將該物品運往右揭交流道交貨，其確有參與運輸該批第一級毒品
      海洛因之行為，至臻明確。
    (五)被告乙○○雖否認知悉右揭鋼鐵模具內置有海洛因，辯稱渠並無運輸毒品之故
      意云云。惟查，本件為警查獲之海洛因毛重為二萬一仟一佰四十二公克，淨重
      二萬零一佰七十一公克，驗餘淨重二萬零一佰三十八點九九公克，而均藏置於
      三具外圍長四十四公分、寬三十九．九公分，高約五十四．六公分、總重約一
      千七百五十公斤之三層鋼鐵模具內（其中每一鋼鐵模具之第一層凹槽內寬二八
      ．四公分、長三三．五公分、深八．八公分），有該鋼鐵模具之照片及略圖在
      卷可稽（偵八三七七卷第四四至四八頁、二六至二七頁），足證係出於相當縝
      密之計劃，而扣案海洛因重量高達二十公斤有餘，客觀上所值不菲，且該毒品
      於進口後之運輸過程，則攸關於貨主能順利取得之結果，鄧鎮國、綽號「啤酒
      」之男子，苟非與被告乙○○間具有犯意之聯絡，自無於貨物由報關行提領之
      前，即要求被告乙○○幫忙載貨，繼而交付行動電話予被告乙○○，由被告乙○○負責聯絡指揮秦曾潮將毒品載往何處交貨之可能，是則被告乙○○所為辯
      解，本與事理即屬相悖；況查，本件經檢察官將被告乙○○送請內政部警政署
      刑事警察局實施測謊鑑定結果，被告乙○○對於「知道模具裡裝的是毒品」所
      為否認回答，呈不實之反應，有該局鑑證書在卷可參（偵八三七七卷第二四二
      頁）。是綜上客觀事證，本諸推理作用，足認被告乙○○對於該批鋼鐵模具內
      置有毒品海洛因乙節，自始即有認識，所為不知之辯解，並不足採信。
    (六)證人丁○○雖於本院調查時到庭證稱被告乙○○確有其他行動電話，直至案發
      前一、二日，始見被告乙○○持有二支行動電話，然依右揭事證，被告乙○○
      確係於八十八年五月二十九日與綽號「啤酒」者謀議後，始於翌（三十）日由
      「啤酒」交付行動電話予被告乙○○，證人丁○○所為證述，適足以證明被告
      乙○○確於右揭時間持有非屬其平日所使用之行動電話，該證人丁○○之證詞
      ，亦與被告乙○○其後持該行動電話聯絡實施運輸毒品行為無關，自不得援為
      有利於被告乙○○認定之依據；又本院調查時，經依被告乙○○聲請，提訊證
      人戊○○到庭訊問結果，證人戊○○亦證稱「（被告當時有無提及其欲以何方
      式換取交保）無，僅稱其冤枉，而我對其稱應將詳情告知檢察官，以換取交保
      。」，核證人戊○○其餘證述，均與被告乙○○是否確實未參與右揭運輸毒品
      行為無關（本院7.7.訊問筆錄），是則證人丁○○、戊○○所為證述，均不
      足據為被告乙○○並無參與運輸毒品行為之依據。
    綜右事證，被告乙○○所為否認運輸第一級毒品海洛因之辯解，核屬卸責之詞，
    並足採信，被告確有右揭運輸第一級毒品行為，其犯罪已經證明。至於被告乙○○雖另請求傳喚證人陳高森、方進丁、趙旺賢，圖以證明被告原本已另有行動電
    話可供使用，於接貨前數日始由綽號「啤酒」者收受另支行動電話，另請求傳喚
    證人傅錦春、鄭瑞雲以證明毒品移置於被告所駕駛車輛；然查，被告乙○○平日
    有無其他行動電話，與本件待證事項無關，又被告乙○○於運輸過程，除負責指
    示司機秦曾潮行駛目的地，且其與綽號「啤酒」之預定計劃，即將該批內置海洛
    因之鋼鐵模具送往右揭鐵工廠以完成運輸行為，至於該批貨物於被警查獲後，是
    否移置於被告乙○○所駕駛小貨車上，亦與被告乙○○有無實施運輸毒品行為無
    涉，本院認被告乙○○所犯運輸第一級毒品罪之行為，事證已明，證人陳高森、
    方進丁、趙旺賢、傅錦春、鄭瑞雲核無再予傳喚之必要。
二、查海洛因屬毒品危害防制條例所規定之第一級毒品，被告乙○○於鄧鎮國自泰國
    將海洛因私運抵達桃園縣後，與綽號「啤酒」之不詳姓名成年男子共同利用不知
    情之秦曾潮，將右揭海洛因由桃園縣運往高雄縣，核其所為，係犯毒品危害防制
    條例第四條第一項運輸第一級毒品罪，其利用秦曾潮而持有海洛因之行為，應為
    高度之運輸行為所吸收，被告乙○○與鄧鎮國及綽號「啤酒」就該運輸第一級毒
    品行為，具有犯意聯絡及行為分擔，為共同正犯，又被告乙○○係與鄧鎮國、「
    啤酒」共同利用不知情之秦曾潮實施運輸第一級毒品行為，均為間接正犯；至公
    訴人雖認被告乙○○係與庚○○共同犯罪，然查庚○○並無積極證據足以證明犯
    罪（理由如後），自無從與之成立共同正犯。
三、公訴意旨另以：鄧鎮國共同被告庚○○與係朋友關係，明知毒品海洛因係第一級
    毒品，因貪圖厚利，竟基於犯意聯絡，於八十八年五月初某日，在臺北市○○路
    與民權東路口某一不知名咖啡店內共商以模具內藏毒品海洛因，自泰國運輸進口
    中華民國境內圖利，由鄧鎮國負責在泰國某不詳地點，將右揭毒品海洛因藏於鋼
    鐵模具內，由庚○○委由己○○以創品股份有限公司名義進口，而於八十八年五
    月二十七日由泰國曼谷以荷蘭航空公司ＫＬ八七七號班機，運輸送至我國中正國
    際機場貨運站以運私運該海洛因，其後再由庚○○於五月三十一日二十二時許以
    電話通知秦曾潮於六月一日將該批貨品載運至高雄，並由被告乙○○及「李先生
    」指示庚○○將右揭海洛因運往高雄，因認被告乙○○另涉懲治走私條例第二條
    第一項私運管制物品進口罪嫌。本件公訴人認被告乙○○涉嫌與鄧鎮國、庚○○
    共同自泰國私運右揭海洛因進口，無非以鄧鎮國委由庚○○代為以右揭方法將屬
    於懲治走私條例管制進口物品私運進入我國之國境，而被告乙○○又多次當日往
    返泰國，其甚且於八十八年五月十七日前往，即於翌（十八）日返國，其行徑大
    異於常人，又其於八十八年八月十一日所提出之自白書亦指稱：「是被告（乙○○）怕家人受到迫害，內心有所顧慮，才遲遲未說出內情．．．」，故被告乙○○應屬確知內情之人為依據。惟按犯罪事實之認定，應憑證據，如無相當之證據
    ，或證據不足以證明，自不能以推測或擬制之方法，以為裁判之基礎，最高法院
    四十年台上字第八十六號判例著有明文。經查：
    (一)右揭海洛因固係由鄧鎮國委由被告庚○○轉請己○○辦理進口，嗣於進口後，
      再由被告乙○○與綽號「啤酒」之男子聯絡將毒品海洛因南送事宜，然被告乙○○與庚○○夙不相識，業為被告乙○○與庚○○所一致供述明確，而鄧鎮國
      復因本案逃亡而被通緝中，亦無其他證據足以證明被告乙○○與庚○○早於右
      揭海洛因進口之前即已相識，則被告乙○○與庚○○間是否具有犯意之聯絡，
      自應賴積極證據為證。
    (二)被告乙○○固曾前往泰國，且於八十八年五月十七日出國，隨即於翌（十八）
      日返國，被告乙○○對此則辯稱係與朋友相約出國。經查，被告乙○○於八十
      八年二月二十六日、八十八年五月十七日，確與證人郭永嵩搭乘同班飛機出國
      ，並於翌（二十七）、（十八）返國，有被告乙○○及證人郭永嵩國人入出境
      端末查詢表在卷可稽（原審卷第一六０、一七０頁），且據證人郭永嵩於原審
      時亦證稱「（有無與乙○○到泰國玩）二次」、「（為何跟他去泰國）我在泰
      國有開紅包場，我投資三十萬元，我常過去泰國」、「（八十八年二月為何與
      乙○○去泰國）因為我太太回娘家，乙○○問我工程問題，我說我要去泰國收
      錢，我問他要不要去，他說好，我們即一起去」、「（你們隔天即回來）是」
      、「（你們去泰國，乙○○均與你在一起）是」、「（除了去看紅包場外，有
      無其他活動）去酒店」、「（你們二人均在一起）是」、「（均未分開）是」
      （原審八十八年十一月二十三日訊問筆錄），而遍觀全卷證據資料，並無任何
      積極證據足以證明被告乙○○於該二次前往泰國，確與本件右揭海洛因私運入
      境之事有關，而被告乙○○所為辯解，縱與常理相悖，然如無其他積極證據資
      為佐證，尚難因其所為辯解不足採信，即採為認定其犯罪之依據。
    (三)被告乙○○固於偵查中具狀指稱「請檢察官您能保護我的家人，這樣被告才能
      在沒有壓力及顧慮的情形下，把詳細內情告知檢察官。」（偵八三七七卷第二
      三九、二四０頁），惟經本院提訊為被告撰寫該份書狀之證人戊○○到庭訊問
      結果，亦無任何證據可以證明被告乙○○所稱之詳情為何；再查，被告乙○○
      確有與綽號「啤酒」之人共同參與自桃園縣至高雄縣之間毒品之運輸行為，而
      「啤酒」當時仍未被查獲，從而被告乙○○所指之內情，究係關於該毒品如何
      由泰國私運進口、抑或僅止於由桃園運至高雄部份，衡情尚屬不明，況被告是
      否自白犯罪，核屬其犯罪後態度之問題，並不得因其拒絕供述而受不利之推定
      ，縱被告乙○○確知詳細內情，然苟非其基於自由意思而為陳述，或偵審機關
      依職權查得該內情之相關事實，要不得僅憑上開言詞，遽認其自始即參與由泰
      國私運右揭海洛因進口之行為。
    綜右理由，本件公訴人所援證據，尚不足以認定被告乙○○確有參與由泰國私運
    海洛因進口之行為，惟因依公訴意旨，認該未能證明犯罪部份，與右揭有罪之運
    輸第一級毒品行為之間，具有裁判上一罪之關係，該未能證明犯罪部份，爰不另
    為無罪之諭知。
四、原審法院就被告乙○○部份，認其未參與以自泰國運輸方式私運第一級毒品進口
    ，固非無見。惟查，被告乙○○於該毒品海洛因進入我國之國境後，確有參與自
    桃園縣至高雄縣間之運輸行為，原審未予詳察，遽為被告乙○○無罪之諭知，尚
    有未合，檢察官以原審該部份判決不當而提起上訴，為有理由，應由本院將原審
    關於被告乙○○部份之判決撤銷並予以改判。爰審酌被告乙○○品行，犯罪動機
    、目的、手段、查獲海洛因重量（毛重達貳萬壹仟壹佰肆拾貳公克，淨重貳萬零
    壹佰柒拾壹公克，驗餘淨重貳萬零壹佰參拾捌點玖玖公克）、幸而未及交付完成
    致未釀成社會鉅大損害、被告智識及犯罪後態度等一切情狀，量處被告乙○○無
    期徒刑，並依法宣告褫奪公權終身。扣案海洛因（毛重達貳萬壹仟壹佰肆拾貳公
    克，淨重貳萬零壹佰柒拾壹公克，驗餘淨重貳萬零壹佰參拾捌點玖玖公克）為第
    一級毒品，另鋼鐵模具三組則為專供運輸第一級毒品所用之器具，均應依法宣告
    沒收併銷燬之；至於被告乙○○駕駛ＹＷ－五九八八號自用小貨車、行動電話一
    具，查非屬專供運輸前開海洛因所用之器具，又被告乙○○雖使用該物品犯罪，
    然亦未能證明為被告乙○○或其共犯所有，另在庚○○處所扣得之二十萬元，亦
    與被告乙○○之犯罪行為無關，上開小貨車、行動電話及二十萬元，爰不併為沒
    收或併銷燬之諭知。
貳、被告庚○○部份：
一、公訴意旨略以：庚○○與鄧鎮國係朋友關係，二人明知毒品海洛因係行政院公告
    之第一級毒品，非經許可不得非法運輸販賣，因貪圖厚利，竟基於犯意聯絡，在
    民國八十八年五月初某日，於臺北市○○路與民權東路口某一不知名咖啡店內，
    共商以模具內藏毒品海洛因由泰國運輸進口中華民國境內圖利，鄧鎮國負責在泰
    國某不詳地點將毒品海洛因分別以牛皮紙包裝為六十小塊後，藏於三具外圍長四
    十四公分、寬三十九．九公分，高約五十四．六公分、總重約一千七百五十公斤
    之三層鋼鐵模具內（其中每一鋼鐵模具之第一層凹槽內寬二八．四公分、長三三
    ．五公分、深八．八公分內置放八塊毒品海洛因、第二層置放十二塊海洛因，三
    個鋼鐵模具共六十塊海洛因），庚○○則負責找尋不知情之國內廠商代為申報進
    口內藏毒品之貨物。嗣因庚○○之妹婿己○○係創品股份有限公司（以下簡稱創
    品公司）公司負責人，而該公司海關為Ｃ１貨物免驗廠商，庚○○見狀遂於八十
    八年五月十五日以新臺幣一００二六五元之代價，請己○○代為申報鋼鐵模具三
    只，庚○○與鄧鎮國並相約於五月二十四日前往創品公司，己○○遂交代該公司
    員工洪秀薷於同日辦理該批貨物進口事宜，洪秀薷又委由臺北市○○○路○段九
    六號二樓三室之「三光社有限公司」代為報關，鄧鎮國、庚○○遂於同年五月二
    十七日，將上開模具三只由泰國曼谷以荷蘭航空公司ＫＬ八七七號班機運輸送至
    我國中正國際機場貨運站（主提單號碼０七四／00000000號、分提單號
    碼為一０五三五號），鄧鎮國隨即於貨物到站後之五月二十八日即行離開我國國
    境。嗣於八十八年五月三十一日庚○○見該批貨物業已到站，遂於五月三十一日
    二十二時許以電話通知不知情之大貨車司機秦曾潮（綽號阿文）於六月一日將該
    批貨品載運至高雄，庚○○並不告知秦曾潮確切之交貨地點，只向秦曾潮稱有一
    綽號「李先生」者會主動連絡並告知要將貨送至高雄何處，當秦曾潮將該批藏有
    毒品海洛因之鋼鐵模具載運由中山高速公路南下時，果有一自稱李先生者及與鄧
    鎮國等共犯有犯意聯絡之乙○○，分別以行動電話0000000000號不斷
    連絡秦曾潮其現在位置，最後並通知秦曾潮於同日下午十五時三十分許將該批貨
    物載至高雄縣楠梓大社交流道口開啟故障燈做為識別後，交由駕駛ＹＷ－九五八
    八號貨車前來接貨之乙○○，屆時乙○○見秦曾潮將車停於交流道口並開啟故障
    燈號，遂前來取貨，並詢問秦曾潮說：你是阿文。秦曾潮答：是。乙○○說：你
    跟我的車走。秦曾潮說：等一下，你看看貨對不對。乙○○聞言遂下車看秦曾潮
    上之貨物，然後向秦曾潮說：對。同一時間乙○○遂為跟監埋伏之內政部警政署
    航空警察局刑事警察隊員警當場發現並扣得如上所述之鋼鐵模具三只並將乙○○
    請回桃園中正機場航空警察局，並於隔日即六月二日上午五時許開啟上開鋼鐵模
    具後，果然發現上開毒品海洛因，庚○○及乙○○遂分別於同日上午七時及八時
    許為警逮捕。因認被告乙○○、庚○○涉有毒品危害防制條例第四條第一項之運
    輸毒品罪嫌及懲治走私條例第二條第一項之罪嫌云云。
二、訊據被告庚○○固坦承自泰國進口三只鋼鐵模具至我國境內，但否認明知該模具
    內藏有毒品，辯稱：渠根本不知道模具內藏有毒品，是鄧鎮國要渠幫忙找進出口
    報關公司，順便給伊報酬六萬元，並不知悉該模具要交給誰，鄧鎮國曾表示說是
    有一位李先生會主動與彼連絡等語。
三、公訴人認被告庚○○涉右揭罪嫌行為，係以：被告庚○○與鄧鎮國交情十餘年，
    其間二人一同進出中國大陸湖南各地，尚且於案發前之五月二十三日一同自香港
    進入中華民國境內，其又於五月二十四日一同前往創品公司洽商該模具之進口事
    宜，準此足證庚○○明知鄧鎮國根本無從事模具之生意，則何有模具可供進口？
    又鄧鎮國既交待其進口模具，又不交待該模具之貨主為何人，僅稱自然會有人前
    來聯絡，其根本知曉模具必非一般物品無疑，否則豈有輸入貨物竟不知貨物之受
    貨人為何？又在貨物沒有貨主之情形下，庚○○何以得知其有每一模具報酬利潤
    二萬元可賺？其行情未免比一般報關行高出甚多，故被告庚○○之辯解，顯不足
    採，且據證人秦曾潮、于滋濤、己○○、洪秀薷於警訊及偵查中證述，並有海洛
    、鋼鐵模具等物品扣案可證為依據。惟查：
    (一)右揭置有海洛因之鋼鐵模具，固由鄧鎮國經被告庚○○委由己○○辦理進口事
      宜，然被告庚○○究竟係與鄧鎮國基於共同犯罪之意思而為、抑或因受鄧鎮國
      之利用始應允代覓廠商辦理進口，應賴積極證據為證。
    (二)據證人己○○對於原審證稱：「（當初此案庚○○透過你去幫他報關，他有無
      告訴你貨物自何處進口）他說自泰國進口。」、「（泰國有出產模具）我不清
      楚，這是我第一次受他委託，也是第一次辦理非本公司業務。」、「（進口後
      你主動去請海關驗關）是。」、「（為什麼）因為我們擔心品名不符，可能高
      價低報情形；第二是進口貨物與報單不符；第三是違禁品，因為與廠商不熟，
      主動申請報關。」、「（你主動報關時，你有無告訴庚○○）當初他委託我時
      ，我有問他，他說知道要經驗關程序，是我主動跟他說，他亦答應貨進來後，
      要主動驗關。」、「（這些貨你申報中，有無較不同的地方）一般來說進口東
      西，一定要與國外出口商取得聯絡，確定產品、價錢、付款條件，由於當初是
      以我們公司為收件人，一定要確認這些條件，以免將來發生爭執，但是我們與
      他們聯絡，但他（指出貨商）均未聯絡，只有將提單傳真給我們，結果未對這
      些項目釐清後，出口商即將提單傳真給我們，這與一般進口貿易不符，而且本
      件是模具，直接以空運不合常理，如果用海運較便宜，所以我進關後主動報關
      ，因為這些事與先前辦之貿易不同，以免傷害公司信譽。」、「（發生這些情
      況你有無告訴庚○○）有。」、「（他怎麼回答你）他說鄧鎮國說時間很急迫
      要空運，因為為了去除先前這些不符貿易條件，鄧付押金，以解決後面付款問
      題。」、「（鄧付多少押金）二十多萬元。」（原審八十八年十一月五日訊問
      筆錄），且於本院調查時到庭證稱：「（庚○○是否知悉公司是Ｃ１免驗關的
      廠商）其應知公司進口業務量大，至於其是否知悉公司驗關情形，我不知道。
      」、「（於貨物進口後，有無請海關驗關）有要求驗關，但是於丙○○找我們
      之前。因我們對情形不清楚。」、「（有無對庚○○表示該批貨須驗關）當時
      我有向庚○○表明要求海關驗貨，因我們未曾辦理過來自泰國的貨，要求驗關
      ，是在貨物運送前即要求驗關，此時貨應在泰國。」（本院八十九年六月十四
      日訊問筆錄）。是依證人己○○上開證詞，本件被告庚○○所委託辦理進口之
      創品公司固屬Ｃ１免驗廠商，然於貨物進口及丙○○人員查得該批貨物涉嫌夾
      置海洛因之前，該公司負責人己○○業向被告庚○○表明主動要求海關驗貨，
      苟被告庚○○係明知該鋼鐵模具內置有海洛因，徵諸事理，其自得中止委請己○○辦理，另覓其他亦屬免驗關之廠商辦理，以減少被查獲之機會，是觀之被
      告庚○○於受己○○告知後，仍同意己○○主動報請海關驗關之事實，被告庚○○是否確知該批鋼鐵模具內置有海洛因，即非無疑，亦難認被告庚○○係故
      意利用創品公司屬Ｃ１免驗廠商，而辦理本件貨物之進口。
    (三)據證人即承辦員警辛○○於原審證稱：「（當時查獲情形）當時我們接到線報
      ，說自泰國運毒品到臺灣，我們清查每班自泰國到臺灣之班機，直到當天我們
      查到創品公司之相關資料，盯著他們進口之貨，他們創品公司主動要求海關驗
      貨，我們亦覺的很奇怪，因為己○○認此批貨來路不明，主動要求驗貨，這些
      經Ｘ光驗不出來，而且重達七百五十公斤，不是一般人所能搬動的，海關稽核
      驗過後存倉庫中，我們繼續監控，他們五月二十七日貨到臺灣，六月一日交給
      貨運公司載到創品，我們在創品那邊監控，我們直接認定創品與此案無關，我
      們直接跟己○○說這批貨是誰要，我們告訴他東西有違禁品但尚無法確認，與
      己○○說完後，他即主動聯絡庚○○，庚○○與己○○約好時間到己○○臺北
      的家，當時我們亦在陶家，我們跟庚○○詢問是誰委託辦進口，他主動說係鄧
      鎮國，我們說這批貨中可能有違禁品，庚○○主動說要到我們局裡來說此批貨
      驗完後看怎樣處理，庚○○非常主動的到己○○家及本局配合調查。」、「（
      庚○○一直到你們局裡到在高雄查到貨一直與你們在一起）沒有，他到丙○○
      後主動要到創品看貨，因為鄧鎮國要求庚○○聯絡開車司機，在局裡庚○○即
      聯絡秦曾潮到創品載貨，之後庚○○跟我們到創品，秦曾潮將貨載走之前，鄧
      鎮國一個姓李之朋友打電話給庚○○，我們叫庚○○到局裡休息，我們一直跟
      監貨車到高雄楠梓交流道，跟監到後將貨載回丙○○由檢察官開箱驗貨，被告
      均在場。」（原審八十八年十一月五日訊問筆錄），而據證人己○○於本院調
      查時證稱「（於何情形下，知悉該批貨可能有狀況）貨到公司後，丙○○人員
      跟著貨至公司，且告知我，後我電話告知庚○○後，要其到公司來。」、「（
      當時庚○○人在何處）連絡時其人在家裡。」、「（後來你們約在何處見面）
      我臺北家中。」、「（當時丙○○人員有無告知此批貨是毒品）其僅稱有違禁
      品，但內容因他們無儀器亦不能測知。」（同右本院訊問筆錄）。經查，私運
      毒品海洛因進口之行為係犯重典，況本件私運進口之海洛因亦重達二十公斤有
      餘，犯罪者於私運行為遭偵查機關破獲後，恆採取逃匿方式以避免面臨重刑，
      而被告庚○○於己○○告知警察機關已查知該批貨物內可能有違禁物品時，既
      非在警察掌控之下，若其確與鄧鎮國共謀私運該批海洛因進口，於己○○以電
      話聯絡後，自得逃逸以避免被逮捕，其未採取此途，復配合警方到證人己○○
      家中及丙○○，以配合丙○○之追查工作，則被告庚○○所為不知該模具內置
      有海洛因之辯解，並非無據。
    (四)證人于滋濤固於警訊中證稱渠係受創品公司委託前往提領本件進口物品，另證
      人洪秀薷於偵查中，亦指稱被告庚○○參與本件委辦進口事宜，然據證人洪秀
      薷於警訊時證稱：「（你目前在何處任職？擔任何職務？）我目前在創品公司
      工作，擔任秘書之職務。」、「（創品公司主要是作何業務？）ＰＣ的切銷工
      具經銷商。」、「（你認識庚○○與鄧鎮國？如何認識）我認識庚○○，鄧鎮
      國不認識，庚○○曾在公司任職，但目前已離職。」、「（你見過鄧鎮國這個
      人嗎？）我於八十八年五月二十四日見過鄧鎮國。」、「（八十八年五月二十
      四日為何事見過鄧鎮國）二十四日那天，鄧鎮國和庚○○因委託本公司代為進
      口模具乙批，而到本公司與我洽談進口事宜時，見過鄧鎮國乙次。」、「（鄧
      鎮國與庚○○與你洽談進口模具的情形如何？）鄧鎮國說之前進口的貨物都委
      託朋友代為進口，因為他朋友的公司最近拆夥，所以無法進口，因而透過庚○○曾在本公司任職過的關係，所以才於二十四日找本公司代為進口。」、「（
      鄧與劉總共找過貴公司代為進口貨物次數為何？）就只有進口模具這次而已。
      」、「（模具送達貴公司的時間為何？是何貨運公司送達的？你有無在場或簽
      收？）模具是於八十八年五月三十一日十四時許送達本公司，是那家貨運公司
      我不清楚，因為貨運公司是由三光社負責的，當時我有在場，亦是我簽收無誤
      。」、「（貴公司代鄧與劉進口模具的費用為何）全部費用為新台幣１００２
      ６５元（包括進口關稅、倉租、運費及相關的手續費）。」、「（這次進口模
      具貴公司的佣金為何？）總共的佣金為１５７４４元。」、「（進口模具的費
      用及佣金是由何人支付給貴公司）是由鄧鎮國支付，並由庚○○轉交本公司。
      」、「（模具於何時運出貴公司？是何人與貴公司接洽提領的？）模具是於八
      十八年六月一日離開本公司的，鄧鎮國於八十八年六月一日打電話給我，詢問
      模具已到達本公司後，即聯絡庚○○代為找貨車於早上十時三十分許運出本公
      司。」（偵八三七七卷第五一頁至五六頁）。而被告庚○○為己○○之妻舅，
      若其與鄧鎮國共謀私運海洛因，於鄧鎮國業指示被告庚○○代覓辦理進口事宜
      廠商之情形下，鄧鎮國並無出面接洽之必要，亦無於貨物進口時，再由鄧鎮國
      與證人聯絡，轉知將透過被告庚○○將貨物運出之必要。
    (五)被告庚○○係受鄧鎮國之託而辦理右揭貨物進口事宜，除據被告庚○○迭於警
      訊及偵審中指明，並經證人洪秀薷證述屬實，而鄧鎮國與被告庚○○早已認識
      ，是鄧鎮國委由被告庚○○辦理右項進口事務，以被告庚○○之認知而言，其
      所直接接洽之對象即為鄧鎮國，核無不明確之情形，至於真正貨主究係何人，
      則係存在於鄧鎮國與該人之間之問題，並非被告庚○○所得予以深究，而被告
      庚○○於受鄧鎮國委託後，確代覓廠商辦理進口事宜，則其因此而與鄧鎮國約
      定取得報酬，核與一般經驗並無相悖之處，自亦難執此事實，遽為認定被告庚○○與鄧鎮國共同犯罪之基礎。
    (六)被告庚○○與鄧鎮國原已相識，且於八十八年五月十七日七時二十分在深圳火
      車站與鄧鎮國見面，八十八年五月二十日二人同住在湖南衡陽雁城賓館，鄧鎮
      國住六一八房，二十二日二人且同至被告庚○○岳父家，二十二日又一同回深
      圳，有鄧鎮國週曆在卷（偵一００七八號卷內）可證，且被告庚○○亦自承確
      與鄧鎮國無誤，然本件毒品海洛因係由泰國進口，被告庚○○與鄧鎮國既已認
      識並於右揭時地見面，而遍觀全卷資料，亦無任何證據足以證明被告庚○○係
      於八十八年五月十七日至二十二日間在大陸地區進行本件毒品私運進口事宜，
      自亦難憑此事實，即認被告庚○○必與鄧鎮國共同私運毒品進口。
    綜右理由，本件公訴人所引證據，尚不足援為不利於被告庚○○認定之依據，而
    被告庚○○自警訊時起，迭於偵審中均否認與鄧鎮國共同犯罪，復無其他積極證
    據足以證明被告庚○○確與鄧鎮國共同自泰國私運右揭毒品進口，應認被告庚○○罪所涉右揭犯罪行為，尚屬不能證明。
四、原審法院經審理結果，對被告庚○○為無罪之諭知，經核並無不合。檢察官雖以
    ：(一)被告庚○○曾因犯殺人罪經判處無期徒刑，是其訴訟經驗豐富；(二)Ｃ１廠商
    係完全免驗，與Ｃ２、Ｃ３等廠商完全不同，因此在進口貨物時以Ｃ１廠商名義
    進口貨物之人，其心態有二種，一者上開貨物確係合法且係正派經營之東西，二
    者係想利用上開免驗貨物之便俐，大行違法之事實，故庚○○既屬熟悉其中嚴重
    性，其自然會尋求一個風險較小之進口方式；(三)創品公司係於檢察官指揮警察查
    證，始採取報關措施；(四)本件毒品係置於鋼鐵模具之內，被告庚○○對於無法由
    驗關查知，自屬成竹在胸；(五)被告庚○○於開啟模具時並無驚訝之表現；(六)被告
    庚○○於鄧鎮國已出境之情形下，可將責任推予鄧鎮國，且其早於警方掌控，並
    無出境之可能；(七)庚○○係熟悉司法程序之人，法官之心理早在庚○○之算盤內
    ，故其非讓鄧鎮國曝光不可，否則其無法解釋，在者假若其不供出鄧鎮國，創品
    公司之洪秀薷、己○○二人亦會供出，因其二人見過鄧鎮國，且鄧鎮國於庚○○
    之父親家車行擔任計程車司機十多年，己○○、洪秀薷等人豈有不供出鄧鎮國之
    理；(八)被告庚○○於八十八年五月十七日至同年月二十二日期間與鄧鎮國見面，
    庚○○豈會不知上開貨物之真正嚴重性？何況庚○○甫於八十八年一月二十三日
    至二月二十二日在士林地檢察署觀察勒戒中，其本身即有毒癮，毒犯之言根本不
    能採信，否則有何交貨予他人而受貨之人完全不知須隨時聯絡之情？此僅有犯罪
    之人才有之手法，大可斷言，指摘原審判決不當而提起上訴。惟查，依諸右揭證
    ，本件並無積極證據足以證明被告庚○○係利用創品公司為Ｃ１免驗廠商資格以
    遂行其私運進口目的，且該公司負責人己○○亦早於員警表示模具內所置物品有
    問題之前，已告知被告庚○○將主動請海關驗關，是尚難認被告庚○○係迫於無
    奈，或因該批海洛因係藏置於鋼鐵模具之內不易被查獲，始應允交由海關人員驗
    關；次查，己○○經警在桃園縣告知該批貨物涉嫌夾帶違禁物品後而與被告庚○○電話聯絡之時，被告庚○○當時係在家中，並非在警方監控狀態之下，若其果
    真涉案而採取逃匿手段以達規避逮捕之目的，亦非以出境為唯一之方法，又被告
    果係意圖將責任推予鄧鎮國而始未逃匿，然其嗣於與員警見面後，仍依員警指示
    聯絡運送毒品事宜，依此事實，故接應者被警查獲，乃必然之結果，苟其確與鄧
    鎮國共同謀議私運右揭毒品，偵查機關將根據所查獲接應者之供述，進而查得本
    件涉案共犯之證據，當為被告庚○○所明知，衡諸事理，被告庚○○尚無與員警
    見面，反陷一己於不利之必要；再查，被告庚○○與鄧鎮國在大陸地區見面，然
    並無任何證據足以證明彼與鄧鎮國在大陸進行本件私運毒品進口之事宜，至被告
    庚○○是否曾涉其他殺人案件經法院判處罪刑、或其是否曾有施用毒品之前科，
    均非屬認定其有無與鄧鎮國犯本件共同自泰國私運毒品海洛因進口犯罪行為之證
    據。綜上，公訴人執上開理由指摘原審關於被告庚○○部分之判決不當而提起上
    訴，為無理由，應予駁回。
據上論斷，應依刑事訴訟法第三百六十九條第一項前段、第三百六十四條、三百六十
八條，毒品危害防制條例第四條第一項、第十八條，刑法第十一條前段、第三十七條
第一項判決如主文。
本案經檢察官吳慎志到庭執行職務。
中    華    民    國      八十九      年      八      月       八       日
                            臺灣高等法院刑事第十七庭
                                審判長法  官  陳  正  雄
                                      法  官  許  錦  印
                                      法  官  林  勤  純
右正本證明與原本無異。
檢察官暨被告乙○○如不服本判決應於收受送達後十日內向本院提出上訴書狀，其未
敘述上訴之理由者並得於提起上訴後十日內向本院補提理由書（均須按他造當事人之
人數附繕本）。
被告庚○○不得上訴。
                                      書記官  賴  思  華
中    華    民    國      八十九      年      八      月      十五      日
附錄：本案論罪科刑法條全文
毒品危害防制條例第四條第一項：
製造、運輸、販賣第一級毒品者，處死刑或無期徒刑；處無期徒刑者，得併科新臺幣
一千萬元以下罰金。


司法院資訊處製作；財團法人民間司法改革基金會備份。
